臺灣高等法院刑事判決
上　訴　人　臺灣板橋地方法院檢察署檢察官
被　　　告　甲○○
指定辯護人　本院公設辯護人　李廣澤
上列上訴人因被告偽造有價證券案件，不服臺灣板橋地方法院94
年度訴字第218號，中華民國94年3月31日第一審判決（起訴案號
：臺灣板橋地方法院檢察署93年度偵字第16882 號），提起上訴
，本院判決如下：
    主　文
上訴駁回。
    事  實
一、甲○○自民國（下同）86年2 月間起陸續向經營當舖之乙○
    ○借款，86年3月11 日又向乙○○借款，由乙○○之店員陳
    明杰處理，因甲○○原先所購之汽車登記在其子楊治銘名下
    ，陳明杰要求甲○○須在借款之憑據─本票上，以楊治銘為
    共同發票人始肯借錢予甲○○，甲○○竟基於意圖供行使之
    用而偽造有價證券之犯意，未得其子楊治銘之同意或授權，
    在臺北縣永和市福和橋橋頭附近，乙○○經營之當舖，偽造
    「楊治銘」之署名及指印於如附表編號一所示本票之發票人
    欄，而偽造楊治銘為共同發票人之本票（有價證券），當場
    交付乙○○之店員陳明杰而加以行使。嗣後又基於前述之概
    括犯意，連續於附表編號二至編號五之時間，以同樣方法偽
    造如附表編號二至五所示之楊治銘名義之本票，交予乙○○
    之店員陳明杰（甲○○在本票上，亦簽署自己為共同發票人
    ，該部分自無偽造有價證券之問題）。嗣因甲○○未清償債
    務，而本票屆期亦未獲兌付，乙○○乃向臺灣板橋地方法院
    民事庭聲請本票裁定准許強制執行（89年度票字第7039號）
    後，復分向臺灣臺北地方法院、臺灣士林地方法院聲請強制
    執行楊治銘於欣湖天然氣股份有限公司之薪資，惟楊治銘否
    認為共同發票人，提出確認本票債權不存在之訴（臺灣臺北
    地方法院93年度訴字第411 號），獲得勝訴之確定判決，乙
    ○○於民事部分無法對楊治銘求償，乃轉而對甲○○提出刑
    事之告訴。
二、案經乙○○訴請臺灣板橋地方法院檢察署檢察官偵查起訴。
    理  由
一、前開犯罪事實，業據被告甲○○迭於檢察官偵查、原審審理
    及本院審理時坦承不諱，核與證人楊治銘於臺灣臺北地方法
    院93年度訴字第411 號民事事件審理中及原審審理中所陳述
    之情節相符，復有如附表所示之本票影本5 紙附卷足憑。又
    臺灣臺北地方法院民事庭審理楊治銘與乙○○間確認本票債
    權不存在事件，曾經就系爭之本票送鑑定，發現本票上之指
    紋非係楊治銘之指紋，而係被告甲○○之指紋，此有內政部
    警政署刑事警察局鑑驗書可憑（見訴字第 411號民事卷第37
    頁反面）。告訴人乙○○於本院調查時亦坦承，以前經營當
    舖業，甲○○向其借錢而認識，當初因為甲○○之車子登記
    在其子楊治銘名下，始要求甲○○以其子為本票之共同發票
    人（見本院卷第26頁、第31頁）。本案事證已臻明確，被告
    犯行洵堪認定。
二、核被告甲○○所為，係犯刑法第201條第1項之意圖供行使之
    用而偽造有價證券罪，其偽造「楊治銘」之署名及指印之犯
    行係偽造有價證券之部分行為，而行使偽造有價證券之低度
    行為為偽造之高度行為所吸收而均不另論罪。被告多次犯行
    ，時間緊接、觸犯構成要件相同之罪名，顯係基於概括之犯
    意為之，係連續犯，應依刑法第56條之規定論以一罪。衡量
    本案被告向告訴人借款又應告訴人之要求而以自己名義及偽
    造其子楊治銘名義簽發本票而為借款之憑據，被告犯罪情節
    輕微，而本罪法定最輕本刑為有期徒刑三年，即令宣告法定
    最低刑度之刑，猶嫌過苛，被告犯罪情狀實堪憫恕，爰依刑
    法第59條之規定，減輕其刑。
三、原審審酌被告因急需用錢，一時失慮而為本案犯行之犯罪動
    機、目的、手段、所生危害、其子楊治銘亦到庭表示原諒被
    告及被告犯罪後坦承犯行，態度尚佳等一切情狀，適用刑法
    第56條、第201條第1項、第59條，罰金罰鍰提高標準條例第
    1條前段，判決被告有期徒刑1年10月。再以被告未曾受有期
    徒刑以上刑之宣告，此有本院被告全國前案紀錄表1 份在卷
    足憑，被告經此偵、審訴訟程序及刑之宣告，當知所警惕，
    信無再犯之虞，認所宣告之刑以暫不執行為適當，依刑法第
    74 條第1款併宣告緩刑4年。附表所示之本票5紙雖未扣案，
    惟未能證明業已滅失，而偽造之有價證券固應依法宣告沒收
    ，然按票據之偽造或票據上簽名之偽造不影響真正簽名之效
    力，票據法第15條定有明文，是如附表所示之本票固以「甲
    ○○」、「楊治銘」為共同發票人，但僅「楊治銘」為發票
    人部分係屬偽造，自應只就該部分依刑法第205 條之規定宣
    告沒收（參見最高法院84年台上字第1550號判例），經核原
    審判決於法並無不合。
四、檢察官提起上訴略以，被告未清償告訴人債務，竟輕判有期
    徒刑1年10 月，又諭知緩刑，量刑過輕，緩刑諭知不當云云
    。然量刑乃屬法院之職權，且原判決已於理由欄內詳述審酌
    被告犯罪之一切情狀，而後予以科刑，又被告係因告訴人之
    職員要求被告以其子名義為共同發票人，被告犯罪情節輕微
    ，不無可憫恕之處，原審依刑法第59條規定減輕其刑，判處
    被告有期徒刑1年10月，併宣告緩刑4年，並無不當，檢察官
    之上訴，為無理由，應予駁回。
據上論斷，應依刑事訴訟法第368條，判決如主文。
本案經檢察官鄭富銘到庭執行職務。
中　　華　　民　　國　　94　　年　　8 　　月　　3 　　日
                  刑事第十四庭審判長法  官　張連財
                                    法  官　周占春
                                    法  官　林明俊
以上正本證明與原本無異。
如不服本判決，應於收受送達後十日內向本院提出上訴書狀，其
未敘述上訴之理由者並得於提起上訴後十日內向本院補提理由書
（均須按他造當事人之人數附繕本）。
                                    書記官  蕭進忠
中　　華　　民　　國　　94　　年　　8 　　月　　9 　　日
附錄本案論罪科刑法條全文：
刑法第201條第1項：
意圖供行使之用，而偽造、變造公債票、公司股票或其他有價證
券者，處三年以上十年以下有期徒刑，得併科三千元以下罰金。
附表：
┌──┬────┬─────┬────┬──────┬──────────┐
│編號│發票日  │票面金額  │ 到期日 │ 發票人     │  備            註  │
├──┼────┼─────┼────┼──────┼──────────┤
│ 一 │86年3月 │ 100,000元│ 86年3月│ 「甲○○」 │影本見臺灣板橋地方法│
│    │11日    │          │ 25日   │ 「楊治銘」 │院檢察署93年度他字第│
│    │        │          │        │            │7124號卷第10頁背面  │
├──┼────┼─────┼────┼──────┼──────────┤
│ 二 │86年3月 │  87,000元│ 86年4月│ 「甲○○」 │影本見臺灣板橋地方法│
│    │25日    │          │ 30日   │ 「楊治銘」 │院檢察署93年度他字第│
│    │        │          │        │            │7124號卷第11頁正面  │
├──┼────┼─────┼────┼──────┼──────────┤
│ 三 │86年5月 │  68,000元│ 86年5月│ 「甲○○」 │影本見臺灣板橋地方法│
│    │7 日    │          │ 18日   │ 「楊治銘」 │院檢察署93年度他字第│
│    │        │          │        │            │7124號卷第11頁背面  │
├──┼────┼─────┼────┼──────┼──────────┤
│ 四 │86年9月 │ 150,000元│ 86年9月│ 「甲○○」 │影本見臺灣板橋地方法│
│    │17日    │          │ 25日   │ 「楊治銘」 │院檢察署93年度他字第│
│    │        │          │        │            │7124號卷第14頁正面  │
├──┼────┼─────┼────┼──────┼──────────┤
│ 五 │86年9月 │  68,000元│ 86年10 │ 「甲○○」 │影本見臺灣板橋地方法│
│    │26日    │          │ 月7 日 │ 「楊治銘」 │院檢察署93年度他字第│
│    │        │          │        │            │7124號卷第14頁背面  │
└──┴────┴─────┴────┴──────┴──────────┘
